【裁判字號】    92,交上易,40
【裁判日期】    920527
【裁判案由】    過失傷害
【裁判全文】
臺灣高等法院刑事判決                            九十二年度交上易字第四０號
    上  訴  人  臺灣桃園地方法院檢察署檢察官
    被      告  甲○○
右上訴人因被告過失傷害案件，不服臺灣桃園地方法院九十年度交易字第六二號，
中華民國九十一年九月二十七日第一審判決（起訴案號：臺灣桃園地方法院檢察署九
十年度偵字第一七二號）提起上訴，本院判決如左：
    主  文
原判決撤銷。
甲○○因過失傷害人致重傷，處有期徒刑柒月。
    事  實
一、甲○○於民國九十年九月一日晚間無照駕駛車牌號碼ＪＦ─四九一二號自用小貨
    車，沿桃園縣新屋鄉北湖線桃九三號道路，由新屋往下北湖方向行駛，於同日晚
    間九時二十分許，行經該路石湖幹一七七號電線桿前時，應注意汽車在雙向二車
    道行駛時，在劃有分向限制線之路段，不得駛入來車之車道內及汽車在對面有來
    車交會不得超車之規定，而依當時之情況雖屬夜間，但有照明設備，路面無缺陷
    、無障礙物、視距良好，並無不能注意之情事，乃疏未注意於此，為超越其前方
    暫停之車輛，貿然駛入對向來車道，此時適有乙○○騎乘車牌號碼ＭＮＯ─七二
    六號機車自對向車道駛來，甲○○發現煞避不及，其所駕駛之自小貨車左前車頭
    乃迎面與乙○○所騎乘之機車車頭發生碰撞，致乙○○人車倒地後受有左下肢（
    小腿部）嚴重壓碎性傷合併左脛骨開放性骨折、左股骨骨幹骨折、右橈骨遠端骨
    折、右鎖滑開放性骨折、臉部、頸部多處裂傷等傷害，經送醫後因左下肢受傷嚴
    重而截肢，致喪失其機能，甲○○嗣經原審通緝到案。
二、案經乙○○訴由桃園縣警察局楊梅分局報請台灣桃園地方法院檢察署檢察官偵查
    起訴。
    理  由
一、前揭事實，迭據被告甲○○於警偵訊及原審審理中供承：因駕車行使至肇事路段
    之前方有一輛自小客車暫停在路邊，越過中央黃色虛線準備超車時已看到前方有
    重機車駛來。惟當時判斷距離重機車尚有一段距離應可以完成超車，不料卻閃避
    不及，在案發當時尚未考取駕照，致伊車車頭前方凹陷受損、前擋風玻璃破裂等
    情不諱，核與告訴人乙○○於警偵訊及原審審理時指訴情節相符，並有道路交通
    事故調查報告表及現場照片五張附卷足資憑明。由道路交通事故調查表現場圖所
    載二車之位置與現場照片相互比對，可知本件車禍係因被告駕車於劃有分向限制
    線之路段因超車而侵入來車道致迎面與對向由告訴人乙○○所騎乘之機車發生碰
    撞而肇事。又被告於警偵訊中坦承超車當時已預見前方有機車駛至，評估認為可
    以超車後再閃避，然被告一超車即發生車禍，可見被告之駕駛技術並不嫻熟，其
    因駕駛技術未完熟以致未考取駕照，對相關道路行進停止等相關法規與車輛之性
    能均非熟稔，故其違規無照駕駛汽車自有過失。按汽車在雙向二車道行駛時，在
    劃有分向限制線之路段，不得駛入來車之車道內；次按汽車在對面有來車交會不
    得超車，道路交通安全規則第九十七條第二款、第一百零一條第二款分別定有明
    文。被告駕車自應遵守前開規定，且依當時雖係夜間、天候雨，但有照明設備，
    且路面無缺陷、障礙，視距良好等一切情狀以觀，並無不能注意之情事，竟疏未
    注意，於行經北湖線桃九三號道路石湖幹一七七號電線桿前之劃有行車分向限制
    線之路段時，見前方有告訴人之機車駛來，猶貿然跨越分向限制線超車，致與對
    向駛來由告訴人所騎乘之重型機車發生碰撞，其侵入來車道超車實為本件肇事原
    因，告訴人在車道內正常行駛驟遭被告撞擊實乃猝不及防，應無過失，而本件經
    自小貨車侵入對向來車道為肇事原因，此有九十一年一月二十五日九十府車鑑桃
    行字第九○一七三○號函暨鑑定意見書在卷可稽。告訴人乙○○因本件車禍受有
    左下肢（小腿部）嚴重壓碎性傷合併左脛骨開放性骨折、左股骨骨幹骨折、右橈
    骨遠端骨折、右鎖滑開放性骨折、臉部、頸部多處裂傷等傷害，經送醫後因左下
    肢受傷嚴重而接受左下肢膝下截肢手術一節，亦有敏盛綜合醫院診斷證明書在卷
    可稽，則被告之左下肢已經截肢，其左下肢之行走、支撐保持身體重心平衡之功
    能已經完全喪失，而達毀敗一肢機能之程度，屬於重傷，被告之過失行為與告訴
    人乙○○之受傷間復有相當因果關係，其犯罪事證至臻明確，犯行堪以認定。
二、核被告甲○○所為，係犯刑法第二百八十四條第一項後段之過失致人重傷罪。被
    告無照駕駛自小客車肇事致告訴人乙○○受傷依法應負刑事責任，應依道路交通
    管理處罰條例第八十六條第一項規定加重其刑。又被告雖在肇事後，犯罪未被發
    覺前向有偵查犯罪職權之警員黃奕豪表明肇事，惟於原審審理中並未按期到庭接
    受審判，經原審通緝後，於九十一年八月十八日緝獲，與自首之要件不符，揆諸
    最高法院八十六年度台上字第一九五一號判決要旨，自無刑法第六十二條自首規
    定之適用。
三、原審審理結果，認事證明確，據以論罪科刑，固非無見，然審酌本件事故之發生
    係因被告無照駕車侵入對向來車道超車所致，犯罪過失情節重大，且告訴人因本
    件車禍受有左下肢（小腿部）嚴重壓碎性傷合併左脛骨開放性骨折而接受左下肢
    膝下截肢之毀敗一肢機能之重傷害，其身心均嚴重受創，而被告犯後雖曾與告訴
    人和解同意賠償其損害，惟事後即避不見面，迄未依約履行，顯無悛悔之意，原
    審僅量處有期徒刑四月，罪刑難謂相當，檢察官提起上訴就此指摘原判決量刑過
    輕，非無理由，原判決既有前揭可議之處，自應由本院予以撤銷改判。爰審酌被
    告之過失程度甚重、犯罪所造成之危害非微、迄未依約賠償告訴人之損害及其犯
    後態度等一切情狀，量處如主文所示之刑。
四、被告經合法傳喚無正當理由不到庭，有送達證書附卷可稽，爰不待其陳述，逕行
    判決。
據上論斷，應依刑事訴訟法第三百六十九條第一項前段、第三百七十一條、第三百六
十四條、第二百九十九條第一項前段，刑法第二百八十四條第一項後段，道路交通管
理處罰條例第八十六條第一項，罰金罰鍰提高標準條例第一條前段判決如主文。
本案經檢察官洪泰文到庭執行職務。
中      華      民      國      九十二      年      五    月    二十七   日
                              臺灣高等法院交通法庭
                                  審判長法  官  陳  正  雄
                                        法  官  許  錦  印
                                        法  官  許  宗  和
右正本證明與原本無異。
不得上訴。
                                        書記官  廖  艷  莉
中      華      民      國      九十二      年      五    月    三十     日
附錄本案論罪科刑法條全文：
中華民國刑法第二百八十四條
因過失傷害人者，處六月以下有期徒刑、拘役或五百元以下罰金，致重傷
者，處一年以下有期徒刑、拘役或五百元以下罰金。
從事業務之人，因業務上之過失傷害人者，處一年以下有期徒刑、拘役或
一千元以下罰金，致重傷者，處三年以下有期徒刑、拘役或二千元以下罰
金。


司法院資訊處製作；財團法人民間司法改革基金會備份。
